【裁判字號】    92,再易,35
【裁判日期】    920520
【裁判案由】    給付獎金
【裁判全文】
臺灣台北地方法院民事判決  九十二年再易字第三五號
    再 審原 告  曾茂行企業有限公司
    法定代理人  曾羅綺
    再 審被 告  甲○○
右當事人間請求給付獎金事件，再審原告對於本院民國九十二年三月十九日所為八十
九年度勞簡上字第四四號確定判決提起再審之訴，本院判決如左：
    主      文
再審之訴駁回。
再審訴訟費用由再審原告負擔。
    事      實
甲、再審原告方面：
    聲明、事實及理由：如附件所示。
乙、再審被告方面：
    本件未經言詞辯論，再審被告亦未提出書狀作任何聲明、陳述。
丙、本院依職權調閱本院八十九年度促字第九五一一號、八十九年度北勞簡字第四四
    號、八十九年度勞簡上第四四號等卷宗。
    理      由
一、按「有左列各款情形之一者，得以再審之訴對於確定終局判決聲明不服。但當事
    人已依上訴主張其事由或知其事由而不為主張者，不在此限：一、適用法規顯有
    錯誤者。一三、當事人發見未經斟酌之證物或得使用該證物者。但以如經斟酌可
    受較有利益之裁判者為限。」民事訴訟法第四百九十六條第一項第一款、第十三
    款定有明文。
二、本件再審原告提起再審謂原審判決有適用法規顯有錯誤之情事，無非以：原審採
    信證人黃秀靜之證詞，且以黃秀靜立具之「業績獎金計算表」，認定再審原告應
    給付再審被告之獎金，然(1)黃秀靜立具「業績獎金計算表」全無格式、潦草、凌
    亂、處處刪、改無簽章，何能列為會計憑證；(2)再審原告為一小型企業，每年營
    業額有限，對系爭三十萬元之支出，豈有任由受雇會計完全決定之理；(3)業績獎
    金之發，給均俟業務人員收款入帳後，始按業績計發，此為商業慣例，若僅憑合
    約及交付對方請款之發票即計算獎金，顯不合常理。且證人黃秀靜再審被告於離
    職二個月後亦離職，是其對貨款是否均如合約所載收回？有無呆帳？不可能知悉
    ，故其事前計列之獎金，所列數額與實際情形大相逕庭云云為由。惟查，再審原
    告主張上開各事由，業經其於原審（本院八十九年度勞簡上第四四號給付獎金事
    件）九十一年五月二十七日民事辯論意旨補充狀第一項、九十一年十一月二十九
    日民事辯論意旨狀、九十二年三月五日民事辯論意旨續狀中主張，是上開事既經
    再審原告依上訴主張之，揆諸首揭規定，自不得再以相同之理由，提起本件再審
    之訴。
三、至再審原告另稱有未經斟酌部分，則略謂：(1)證人黃秀靜於九十年六月十四日準
    備程序中證稱「：：雖約定收到貨款才能給獎金5%，但是其中有一部分，在被上
    訴人離職時，還沒收到貨款，但是被上訴人同意再回來公司幫忙完成合約，所以
    才用百分之五之獎金計算給他」故可確認：雙方約定收到貨款才能給獎金，
    被上訴人離職時，其中有部分還沒收到貨款，被上訴人同意再回來公司幫忙完
    成合約，所以才用百分之五的獎金計發，從而再審被告如違約未再回來則無權請
    求，而再審被告於離職，後未再回公司協，助依約不得請領獎金；(2)再審原告曾
    詳列明昇工程公司案、品冠展有限公司案、雷記有限公司案、霸壘企業有限公司
    案、國協投資公司案於再審被告離職時尚未收清之貨款，其各案之交貨收款亦均
    在其離職之後，再審被告理當不得請領業績獎金之具體事證，原判決完全未斟酌
    ，且如經斟酌可受較有利益之裁判云云。惟按民事訴訟法第四百九十六條第一項
    第十三款所謂當事人發見未經斟酌之證物或得使用該證物，係指在前訴訟程序不
    知有該證物，現始知之，或雖知有此而不能使用，現始得使用者而言。若前訴訟
    程序聲明之證據為法院所不採，即與上開發見未經斟酌之證物有間，無從依民事
    訴訟法第四百九十六條第一項第十三款規定提起再審之訴（最高法院八十年度台
    上字第一六四五號判決參照），而再審原告所舉上開事由，既於前訴訟程序已存
    在而為法院所不採，揆諸前揭說明，自難謂屬「發見未經斟酌」之證物，從而，
    再審原告就此提起再審之訴，顯無民事訴訟法第四百九十六條第一項第十三款所
    定之再審事由，堪予認定，是此部分再審之訴顯無理由，爰不經言詞辯論，逕以
    判決駁回之。
四、據上論結，本件再審之訴為一部不合法，一部顯無理由，爰依民事訴訟法第五百
    零二條第二項、第七十八條，判決如主文。
中      華      民      國    九十二    年      五      月     二十     日
                              民事第四庭審判長  法      官  林勤綱
                                                法      官  黃炳縉
                                                法      官  周玫芳
右為正本係照原本作成
本判決不得上訴
中      華      民      國    九十二    年      五      月     二十     日
                                                法院書記官  郭麗琴


司法院資訊處製作；財團法人民間司法改革基金會備份。
